【裁判字號】    92,交訴,6
【裁判日期】    920718
【裁判案由】    過失致死
【裁判全文】
臺灣宜蘭地方法院刑事判決                            九十二年度交訴字第六號
    公  訴  人  臺灣宜蘭地方法院檢察署檢察官
    被      告  丁○○
    指定辯護人  本院公設辯護人  丙○○
右列被告因過失致死案件，經檢察官提起公訴 (九十一年度偵緝字第一三二號)，本
院判決如左：
    主  文
丁○○無罪。
    理  由
一、公訴意旨略以：被告丁○○於八十八年一月二十八日凌晨零時許，駕駛其所有車
    牌號碼ＩＰ─０六七一號藍色自用小客車，沿宜蘭縣礁溪鄉○○路由頭城往宜蘭
    方向行駛，途經該路段時潮村路燈編號００六號前四、五百公尺處時，與另案被
    告甲○○所駕駛，車牌號碼ＢＺ─九六八九號自用小客車不慎擦撞，被告與甲○
    ○竟分別駕駛前開自用小客車以時速八十公里之高速追逐，被告原應注意汽車在
    同一車道行駛時，除擬超越前車外，後車與前車之間應保持隨時可以煞停之距離
    ，並應隨時注意前車之行動，隨時採取必要之安全措施，以避免危險之發生，又
    當時道路無缺陷及任何障礙物，視距良好並無不能注意之情事，竟疏未注意而以
    八十公里之時速與甲○○駕駛之前開車輛在該路段急馳競飆，肇致被告駕車撞擊
    前方同向行使，由被害人尤順煌騎乘之車牌號碼ＧＲＨ─九七六號重型機車，造
    成被害人跌落路旁右側排水溝中，胸部內出血休克死亡，因認被告涉犯刑法第二
    百七十六條第一項過失致人於死罪嫌。
二、按犯罪事實應依證據認定之，無證據不得推定其犯罪事實；又不能證明被告犯罪
    或其行為不罰者，應諭知無罪之判決，刑事訴訟法第一百五十四條、第三百零一
    條第一項分別定有明文。次按事實之認定應憑證據，如未能發現相當證據，或證
    據不足以證明，自不能以推測或擬制之方法為裁判之基礎；又認定不利於被告之
    事實，須依積極證據，苟積極證據不足為不利於被告事實之認定時，即應為有利
    於被告之認定，更不必有何有利之證據（最高法院四十年台上字第八六號、三十
    年上字第八一六號判例參照）。另積極證據不足證明犯罪事實時，被告之抗辯或
    反證縱屬虛偽，仍不能以此資為該等積極證據應予採信之理由（最高法院三牛年
      上字第四八二號判例參照）。
三、公訴人認被告涉犯上開罪嫌，無非以：（一）被告駕駛車牌號碼ＩＰ─６１０７
    號大發牌淺藍色自用小客車駕車肇事之犯行，業據證人甲○○、己○○證述明確
    。又被害人尤順煌確係因本件車禍遭致其胸部內出血休克死亡乙節，業經本署檢
    察官督同法醫相驗屬實，有驗斷書、勘驗筆錄、相驗屍體證明書及相驗相片十幀
    附卷可稽。（二）被告雖辯稱車輛有失竊，惟查被告並未向警方或監理單位報案
    失竊，且被告自八十七年至九十年有多張罰單未繳，此有交通部公路總局台北區
    監理所九十一年十月七日九一北監車字第九一二二三○○號函檢附車籍、異動歷
    史及違規查詢資料各乙份在卷可稽，如被告前開自小客車有失竊情事，即使被告
    一時未想到要報警，其在接到罰單或稅務資料時亦應會報案失竊以避免損失，本
    件被告既未報案，其所辯稱車輛失竊即屬可疑。（三）被告於檢察官偵查中另稱
    ：「五、六年前搬到宜蘭，新店的房子租給別人」等情，查本件被告在台北區監
    理所登記戶籍地址確為台北縣新店市○○路○段六一號，惟經檢察官要求被告提
    出租約或其他足以證明房屋出租之證據，被告未能提出任何證據證明其所述屬實
    ，又被告即使將房子出租，其仍可透過房客取得相關罰單及稅務資料，是被告辯
    稱車輛失竊等情應屬卸責之詞。（四）即使前開車輛確曾有失竊情事，查被告於
    九十一年九月二十日檢察官訊問時陳稱係二年前失竊，惟本件車禍事故發生在八
    十八年一月間，事故發生期日距檢察官訊問期日已逾三年，顯然車禍事故係發生
    在被告所稱失竊情事發生前。再者，被告於檢察官偵查中坦承：車輛失竊前都是
    自己在用，沒有交給別人使用等情，足證本件車禍事故發生時，駕駛人應係被告
    無誤等語，資為論據。訊據被告則堅決否認前開犯行，辯稱：伊未曾於上開時地
    駕車肇事的事情。
四、經查：
（一）被害人騎乘之車牌號碼ＧＲＨ─九七六號重型機車，跌落路旁右側排水溝中，
      胸部內出血休克死亡，固有台灣宜蘭地方法院檢察署檢察官督同法醫相驗屬實
      ，有驗斷書、勘驗筆錄、相驗屍體證明書及相驗相片十幀附卷可稽。肇致被害
      人死亡之車輛，其一為甲○○所駕駛之車牌號碼ＢＺ─九六八九號自用小客車
      ，業據證人甲○○陳述事實經過在卷，且有道路交通事故調查報告表及現場照
      片為證。
（二）被告為車牌號碼ＩＰ─○六七一號藍色小用小客車之所有權人，此為被告所自
      承，且有車籍查詢作業系統─查詢認可資料一紙為證。
（三）本件公訴人認定被告駕車肇事之積極證據，係依甲○○之指述。惟查：
  １、甲○○於警訊稱：「我只記得前方向車輛是大發牌，淺藍色，而車牌號碼ＩＰ
      ，其他數字我不能確定。」並未具體指出肇事車輛之車牌號碼。
  ２、甲○○於偵查中稱：「昨晚凌晨十二點左右我在中崙即離事故現場四、五百公
      尺處，有一台淺藍色大發銀翼小車與我發生擦撞，我本要停車和與他理論，見
      他加速逃逸，我就在後面追，車速約七十至八十公里，我見他車號ＩＰ開頭，
      最尾一字是１，至事故現場，我離他約有十至二十公尺，我就發現前車開始冒
      白煙，我猜應是水箱破裂，後來我就看不清楚」等語。亦未有指出肇事車輛之
      車牌號碼。
  ３、至甲○○於偵查中，在八十八年二月三日以陳報狀表示：伊於礁溪分局做筆錄
      時，曾向警察表示肇事車輛英文字母是ＩＰ，尾數是一，中間號碼是０、６、
      ７之排列組合，嗣甲○○查詢結果，發現符合該特徵之大發銀翼車輛分別有Ｉ
      Ｐ─０６７１號、ＩＰ─６０７１號，其中ＩＰ─６０７１號自小客車車主已
      至警局說明，且該車並無碰撞痕跡，而排除涉案可能。故ＩＰ─０６７１號應
   涉有重嫌等語。於本院審理中亦證稱當時大約記得數字，但不知車牌號碼之排
      列組合，後來組合後發現有六部車子，其中五部均排除，只剩ＩＰ─０６７１
      號之車輛（本院卷第九九頁），伊於警局中確有陳述肇事車輛車牌號碼為０、
      ６、７、１之組合（本院卷第一百頁）等語。惟查，證人即於警局訊問甲○○
      之警員戊○○曾於偵查中提出報告書一紙，其上載明：「職於八十八年元月二
      十八日零時許至礁溪鄉○○路一二號附近處理尤順煌車禍死亡案，當時於現場
      有查獲一名肇事者是甲○○駕駛ＢＺ─九六八九號賓士自小客車從後追撞，但
      李嫌辯稱是另一部汽車所追撞（稱大發牌、淺藍色）經職後續追查，並無該民
      所稱之追撞車輛」，於本院證稱：「（對報告書有何意見？）這是我寫的沒有
      錯。（追查情形？）當時甲○○有提供幾個不完整的車牌號碼給我。（何時提
      供？）詳細日期已經忘記。（當時如何追查車牌號碼？）當時有用警用電腦交
      叉比對追查，但沒有發現。（本件追查是否亦為你查辦？）時間已久，忘記了
      。（對甲○○於本院審理中所述有何意見？）當天晚上我都在作筆錄應該沒有
      時間去處理。（甲○○給你的車牌號碼是不完整？還是排列組合不確定？或是
      缺號？）忘記了，只記得他有提供車號。（甲○○當時是否告訴你其他數字，
      但你沒有紀錄上去？）我只記得他有告訴我一些數字，我不太記得那是作筆錄
      時所講，還是後來才講的。（甲○○是否在警局中告訴你數字？）我記得甲○
      ○是經過詢問別人，好像是開卡車的人跟他講之後，他才告訴我。（當時在警
      局時是否很多人在場？）交通事故有人死亡應該有很多人去關切。（當時是否
      有其他目擊者？）沒有。」（本院卷第一二七頁至一三○頁）依證人戊○○之
      證述，難認確有如證人甲○○所稱當時確指明車牌號碼，並經警查詢及過濾涉
      案人之情節。又證人事故發生後勘驗現場之警員乙○○亦證稱：「（是否查過
      六、０、七、一車牌的組合？）時間已久忘記了。（對在庭證人甲○○是否有
      印象？）好像有印象，我曾問過他車牌幾號。」亦不能確定事故後查證情形，
      是證人甲○○所述，尚有可疑之處。
（四）至證人即目擊事故部分過程之己○○於本院證稱：「當時前面有一台車撞到，
      也不知道撞到什麼，他開低速檔很快，也沒有開燈，撞到後就走了，後面那台
      開賓士的撞到電線桿，後來掉進水溝裡。前面那台車好像類似嘉年華車型的大
      小，ＣＣ數一千三左右，後面沒有尾巴的車子，沒有看清楚車子顏色。前面那
      部車撞到什麼我不知道，因為賓士車撞到電桿之後就沒有電了，賓士車就掉入
      水溝，我把人幫忙拉出來之後就離開了，回去之後才知道那裡有人被撞到」等
      語，亦未指述被告之車輛即為肇事車輛。
（五）再稽之事故現場，僅有甲○○之車輛及被害人車輛損毀情形，並無其他證據證
      明被告所有車輛ＩＰ─０６７１號行經該處。且現場所留存之車輛水箱及輪胎
      蓋，亦屬速霸陸廠牌，而非大發牌，有現場照片在卷可按。證人乙○○亦證稱
      ：「（是否能確定左側輪胎蓋、水箱蓋是肇事車輛所掉落的？）不能確定是肇
      事車輛所掉落的，因為我只是勘驗現場而已，並非現場處理之人員。是難認被
      告所有上開車輛為肇事車輛。
（六）況且，縱認肇事車輛確為被告車輛，除被告自承車輛於八十九年二月份左右失
      竊前為伊自己使用之自白外，亦乏證據證明事故發生當時該車輛為被告所駕駛
      。至於公訴人認丁○○所稱車輛失竊之時點發生於本件事故之後，且丁○○所
      稱未收到罰單等辯解有值得懷疑之處，惟揆諸上開判例要旨，不得僅以被告之
      反證不成立，持為認定犯罪之論據。而本件依上開積極證據，既不足以證明被
      告有過失過死之犯行，則縱使被告所辯關於車輛失竊、未收到罰單云云為不足
      採，亦難據以推認被告確有駕駛上開車輛肇致本件事故。
五、此外，復查無其他積極證據，足認被告有公訴人所指之犯行，不能證明被告犯罪
    ，依法應諭知無罪之判決。
據上論斷，應依刑事訴訟法第三百零一條第一項判決如主文。
本案經檢察官魏廷勳到庭執行職務
中      華      民      國      九十二      年     七     月    十八    日
                                        臺灣宜蘭地方法院刑事第一庭
                                            法  官  謝  佩  玲
右正本證明與原本無異。
如不服本判決，應於判決送達後十日內向本院提出上訴狀( 應附繕本 )。
                                            書記官  林  慶  生
中      華      民      國      九十二      年     七     月   二十一   日


司法院資訊處製作；財團法人民間司法改革基金會備份。
